【裁判字號】    92,重上,108
【裁判日期】    920527
【裁判案由】    給付買賣價金
【裁判全文】
臺灣高等法院民事判決                            九十二年度重上字第一０八號
    上  訴  人  嘉盛漂染股份有限公司
    兼      右  甲○○
    法定代理人
    共      同  黃炳飛律師
    訴訟代理人
    被上訴人    乙○○    台北市○○○路○段八六號三樓
    訴訟代理人  紀冠伶律師
右當事人間請求給付買賣價金事件，上訴人對於中華民國九十一年十二月二十七日臺
灣板橋地方法院九十年度重訴字第五一三號第一審判決提起上訴，本院判決如左：
    主    文
上訴駁回。
第二審訴訟費用由上訴人負擔。
    事    實
甲、上訴人方面：
一、聲明：
  (一)原判決及假執行之宣告均廢棄。
  (二)右廢棄部分被上訴人在第一審之訴及假執行之聲請均駁回。
  (三)第一、二審訴訟費用由被上訴人負擔。
二、陳述：除與原判決記載相同茲予引用外，另補稱：
  (一)被上訴人在原審提出之退股同意書，係被上訴人聲明退股之單方意思表示，並非
    股權買賣契約書。既言明退股同意書，自是主張退股，而非股票買賣。被上訴人
    聲明退股，經股東會決議以新台幣壹仟伍佰萬元價格收買被上訴人之持股，所以
    由上訴人公司開出系爭十五紙支票以為付款。
  (二)再就原告所呈退股同意書上雖有上訴人甲○○之印文，惟查該印文係在刪除某段
    文字，並不能改變系爭退股同意書，僅為被上訴人退股之聲明之事實，當不能以
    退股同意書上有上訴人甲○○之印文，及推定雙方有買賣股票之合意。
三、證據：援用原審立證方法。
乙、被上訴人方面：
一、聲明：駁回上訴。
二、陳述：與原判決記載相同。
三、證據：援用原審立證方法。
    理    由
一、本件被上訴人主張：其原本為上訴人嘉盛公司之董事，於八十九年十月五日，被
    上訴人將所持有上訴人嘉盛公司之股權，以一千五百萬元全數出售予上訴人甲○
    ○所有。上訴人甲○○則交付以上訴人嘉盛公司為發票人，票面金額每張皆為一
    百萬元，自八十九年十月三十一日起至九十年十二月三十一日，於每月最後一日
    付款之支票共十五張以支付前開價款。詎該等支票於如期兌現其中六百萬元後，
    其餘如附表所示之系爭支票九張，經被上訴人屆期提示後，竟皆因存款不足而不
    獲付款，屢經被上訴人催討，上訴人等均置之不理。為此，爰分別依票據及買賣
    之法律關係，訴請上訴人嘉盛公司及上訴人甲○○給付九百萬元及遲延利息等語
    。
二、上訴人則以：於八十九年十月間，被上訴人因不欲繼續參與公司經營，乃打算撤
    資退股，上訴人甲○○身為公司董事長，遂以上訴人嘉盛公司名義將其持股買下
    ，而開立支票十五紙，並陸續兌現其中六百萬元。上訴人甲○○係以上訴人嘉盛
    公司名義收購原告之持股，依公司法第一百六十七條第一項規定，本件退股收購
    之買賣行為應屬無效等語置辯。是本件應審酌者厥為：被上訴人之股權係由甲○
    ○「買受」？抑或由嘉盛公司「收回」？茲謹說明如后：
三、按當事人主張有利於己之事實者，就其事實有舉證之責任；但法律別有規定，或
    依其情形顯失公平者，不在此限；民事訴訟法第二百七十七條定有明文。經查：
    被上訴人主張之前揭事實，業據其提出上訴人嘉盛公司變更登記事項卡、退股合
    約書、支票及退票理由單等為證，雖上訴人否認係由甲○○向被上訴人買受系爭
    股權，並辯稱：被上訴人之持股係由上訴人嘉盛公司收回，因收回後公司股東減
    為五名，不符公司法關於股份有限公司最低股東人數之規定，乃經會計師規劃另
    推二名股東分配持股，遂情商會計詹孟潔分配其中一百四十股，及曾奕瑋分配其
    中八百九十股，至訴外人即其他二名股東呂朝訓及呂施月雲夫婦，本擬按其持股
    分配，然其等得知公司以奇高價格收回被上訴人持股之事後，甚感不悅，甚至堅
    持反對收回股份乙事，故拒不接受分配持股，並要求上訴人應儘速退還被上訴人
    股份及追回已付之股款云云。惟查：
  (一)證人即上訴人嘉盛公司股東呂朝訓於原審到庭證稱：「（問：你是否知道八十九
    年十月份，乙○○（即被上訴人）自嘉盛公司退股，該股份由公司收回或是轉讓
    給甲○○？）我只知道乙○○有退股，但是不知道股份轉讓給誰，公司關於這部
    分也沒有開會討論，所以不知詳情」、「（問：你太太《即上訴人嘉盛公司股東
    呂施月雲》會知道這件事？）我太太沒有在工廠，所以她不知道」等語（原審第
    一五八、一五九頁）。是上訴人辯稱：呂朝訓及呂施月雲夫婦本擬按其持股分配
    ，然其得知公司以高價收回被上訴人股權，甚感不悅而堅持反對云云，即與事實
    不符，不足採信。
  (二)又被上訴人主張其原持有上訴人嘉盛公司之股數總計為二千一百四十股，該股份
    經上訴人甲○○以一千五百萬元買受後，於九十年五月三日，分別移轉登記予上
    訴人甲○○一千股，訴外人即上訴人甲○○之妻詹柔淑一千股，及訴外人詹孟潔
    一百四十股，亦經其提出相符之證券交易稅一般代徵稅額繳款書影本三件（原審
    卷第一一五至一一七頁），及嘉盛公司股東名簿為證（原審卷第一三五、一三六
    頁），上訴人對於由甲○○、詹柔淑及詹孟潔分別受讓登記被上訴人之股權各一
    千股、一千股、一百四十股之事實，亦不爭執，而嘉盛公司之原有股東呂朝訓、
    呂施月雲於被上訴人退股後，渠二人原持有之股數均未有所增加，且對於被上訴
    人持有之股份係轉讓與何人乙事，亦均不知情，苟被上訴人之股權係出賣予嘉盛
    公司，則呂朝訓、呂施月雲之股數應係按比例增加，乃事實上，卻僅甲○○夫婦
    及其指定之人詹孟潔有增加股份，故上訴人辯稱係由嘉盛公司買入被上訴人股權
    云云，即不足採。
  (三)上訴人雖又辯稱：系爭退股同意書係被上訴人聲明退股之單方意思表示，不足以
    證明被上訴人與甲○○兼有股權買賣之合意云云。然查：
    1.解釋意思表示，應探求當事人之真意，不得拘泥於所用之辭句，民法第九十八
      條定有明文。查被上訴人將股權讓與甲○○，其所立字據雖名為「退股同意書
      」，然其內容係記載「本人同意即日起退出嘉盛漂染股份有限公司所有股權及
      經營權，經公司股東同意，作價新台幣壹仟伍佰萬元整轉讓甲○○先生」（原
      審第十一頁）。是其真意應在表明被上訴人願將股權以一千五百萬元出售與予
      甲○○，而由於被上訴人之股權已全部出售完畢，故其形同「退出」公司，故
      該文書之真意，並非單純聲明退股，而係股權轉讓之意思表示，可堪認定。
    2.又「當事人互相表示意思一致者，無論其為明示或默示，契約即為成立」，又
      「稱買賣契約者，謂當事人約定一方移轉財產權於他方，他方支付價金之契約
      。當事人就標的物及其價金互相同意時，買賣契約即為成立」，民法第一百五
      十三條第一項、第三百四十五條分別定有明文。本件系爭退股同意書，形式上
      雖僅由上訴人於「退股人欄」簽章，但同意書上原載有「並同意幫助嘉盛漂染
      股份有限公司擴展業務」，嗣經協商後刪除該段文字，於刪除之處，並分別蓋
      有被上訴人及甲○○之私章，上訴人甲○○對於其印文之真正亦不爭執，再參
      以同意書上既已載明該股權係轉讓予上訴人甲○○，且事實上亦已將該股權移
      轉登記予甲○○及其指定之人，顯見上訴人甲○○對於系爭股權買賣應已合意
      ，否則其何以辦理股權移轉登記，且又交付股款價金支票予被上訴人？是上訴
      人甲○○辯稱其未向被上訴人買受股權云云，亦不足採。
四、次按買受人對於出賣人，有交付約定價金及受領標的物之義務；又給付有確定期
    限者，債務人自期限屆滿時起，負遲延責任；民法第三百六十七條、第二百二十
    九條第一項定有明文。上訴人甲○○與被上訴人約定於如原判決附表所示之系爭
    支票之發票日支付買賣價金，惟屆期未依約清償，業如前述，兩造間既有買賣股
    權之法律關係存在，上訴人自應清償該買賣尾款。又按發票人應照支票文義擔保
    支票之支付，票據法第一百二十六條定有明文，被上訴人持有由上訴人嘉盛公司
    簽發之系爭支票九張既均已屆到期日，依法被上訴人自亦得向上訴人嘉盛公司請
    求給付支票票款共九百萬元，且上訴人甲○○或上訴人嘉盛公司二債務人中任一
    人向被上訴人為給付，被上訴人之債權即獲滿足，則他債務人即同免其責任，是
    上訴人二人之各債務具有客觀之同一目的，各負有全部之責任，為不真正連帶債
    務關係。
五、綜上所述，被上訴人依買賣之法律關係請求上訴人甲○○給付尾款九百萬元，及
    依票據之法律關係請求上訴人嘉盛公司給付票款九百萬元，及自如原判決附表所
    示支票退票日期之翌日起至清償日止，各按週年利率百分之五計算之利息，洵屬
    正當，應予准許。原審為上訴人敗訴之判決，並就上訴人嘉盛公司應給付部分，
    依票據法律關係，依職權宣告假執行，其餘部分則依二造之聲請，准供擔保為准
    免假執行之宣告，於法並無不合。上訴意旨指摘原判決不當，求予廢棄，為無理
    由，應予駁回。
六、至兩造其餘之攻擊防禦方法及未經援用之證據，經本院斟酌後，認為均不足以影
    響本判決之結果，自無逐一詳予論駁之必要，併此敘明。
七、據上論結，本件上訴為無理由，依民事訴訟法第四百四十九條第一項、第八十五
    條第一項前段，判決如主文。
中      華      民      國    九十二    年      五      月    二十七    日
                              民事第一庭
                                  審判長法  官  尤  豐  彥
                                        法  官  湯  美  玉
                                        法  官  陳  金  圍
右正本係照原本作成。
如不服本判決，應於收受送達後二十日內向本院提出上訴書狀，其未表明上訴理由者
，應於提出上訴後二十日內向本院補提理由書狀（均須按他造當事人之人數附繕本）
上訴時應提出委任律師或具有律師資格之人之委任狀；委任有律師資格者，另應附具
律師及格證書及釋明委任人與受任人有民事訴訟法第四百六十六條之一第一項但書或
第二項（詳附註）所定關係之釋明文書影本。
中      華      民      國    九十二    年      五      月    二十七    日
                                        書記官  章  大  富
附註：
民事訴訟法第四百六十六條之一（第一項、第二項）：
對於第二審判決上訴，上訴人應委任律師為訴訟代理人。但上訴人或其法定代理人具
有律師資格者，不在此限。
上訴人之配偶、三親等內之血親、二親等內之姻親，或上訴人為法人、中央或地方機
關時，其所屬專任人員具有律師資格並經法院認為適當者，亦得為第三審訴訟代理人
。


司法院資訊處製作；財團法人民間司法改革基金會備份。
